【裁判字號】    92,台上,6112
【裁判日期】    921031
【裁判案由】    偽造文書
【裁判全文】
最高法院刑事判決                              九十二年度台上字第六一一二號
    上  訴  人  甲  ○
    選任辯護人  孫銘豫律師
右上訴人因偽造文書案件，不服台灣高等法院中華民國九十年五月九日第二審判決（
九十年度上易字第九五０號，起訴案號：台灣台北地方法院檢察署八十六年度偵字第
四０九三號），提起上訴，本院判決如左：
    主  文
原判決撤銷，發回台灣高等法院。
    理  由
本件原判決認定：上訴人甲○為徽和企業有限公司（設於台北市○○路○段一四五號
八樓之七）之負責人，在台北縣汐止市經營「二十一世紀台灣博覽會」，為支付搭館
工程費用，竟於民國八十四年十一月初，在該公司內，以影印機套印包商廖銘龍（已
更名王銘龍，以下仍稱廖銘龍）之簽名於影印之支票旁（詳如原判決附表所示），表
示廖銘龍拿到支票，工程即將完工急待支付工程款，再傳真予葉松年，使葉松年同意
出借新台幣七百萬元，足生損害於廖銘龍等情。因而撤銷第一審諭知上訴人無罪之判
決，改判論上訴人以行使偽造私文書，足以生損害於他人罪，處有期徒刑柒月；並諭
知偽造如原判決附表所示之「廖銘龍」署押壹枚沒收，固非無見。
惟按：(一)、刑法第二百十六條、第二百十條之行使偽造私文書罪，以足以生損害於公
眾及他人為構成要件，此項構成犯罪要件之事實，不但判決事實欄應詳加記載，理由
欄亦應將其認定犯罪事實所憑之證據及其認定之理由詳為敘述，始足為適用法律及判
斷其適用法律是否適當之根據。原判決於事實欄內僅籠統認定上訴人之行為，足生損
害於廖銘龍云云，而就其究竟如何生損害於廖銘龍等屬於構成要件之事實，並未具體
認定、明白記載；理由欄內亦全無相關之論述說明，致其論處上訴人以行使偽造私文
書罪刑，是否適當，尚屬無憑判斷，於法自有未合。(二)、刑法第二百十九條規定不問
屬於犯人與否沒收之者，係以偽造之印章、印文或署押為限，盜用者不在其列。依卷
內資料，上訴人及告訴人廖銘龍均供稱：如附表所示之「廖銘龍」署押，係廖銘龍於
其他支票上之簽名，經上訴人將該簽字套印而成等語（見易字第五四五二號卷第十九
頁、第一八一頁反面），原判決亦認定上開署押係上訴人以影印方式套用等情，倘若
不虛，則該署押應係上訴人所盜用而非偽造者。乃原判決竟以其係屬偽造之署押，而
依上開規定宣告沒收，併有判決適用法則不當之違誤。以上或為上訴意旨所指摘，或
為本院得依職權調查之事項，應認原判決有撤銷發回之原因。基於審判不可分原則，
依公訴意旨認有裁判上一罪關係，而經原審不另諭知無罪之詐欺部分，應一併發回。
據上論結，應依刑事訴訟法第三百九十七條、第四百零一條，判決如主文。
中      華      民      國    九十二    年      十      月    三十一    日
                              最高法院刑事第十庭
                                  審判長法官  林  增  福
                                        法官  邵  燕  玲
                                        法官  吳  昆  仁
                                        法官  陳  世  雄
                                        法官  惠  光  霞
      右正本證明與原本無異
                                              書  記  官
中      華      民      國    九十二    年     十一     月      五      日


司法院資訊處製作；財團法人民間司法改革基金會備份。
